【裁判字號】    97,交聲,674
【裁判日期】    970827
【裁判案由】    違反道路交通管理處罰條例聲明異議
【裁判全文】
臺灣士林地方法院交通事件裁定
原處分機關  臺北市交通事件裁決所
異  議  人
即受處分人  甲○○
上列異議人即受處分人因違反道路交通管理處罰條例案件，對於
臺北市交通事件裁決所民國97年6 月12日所為處分（原處分案號
：北市裁二字第裁22-AEW955229號、北市裁二字第裁22-AEW9552
30號）聲明異議，本院裁定如下：
    主  文
原處分（即北市裁二字第裁22-AEW955230號）關於異議人駕駛汽
車不服從交通勤務警察之指揮或稽查，處罰鍰新台幣仟元及記
違規點數壹點部分均撤銷，不罰。
其餘異議部分（即北市裁二字第裁22-AEW955229號）駁回。
    理  由
一、按汽車在轉彎或變換車道前，未使用方向燈或不注意來、往
    行人或轉彎前未減速慢行者，處新臺幣（下同）6 百元以上
    1 千8 百元以下罰鍰，並記違規點數1 點，道路交通管理處
    罰條例第48條第1 項第1 款、第63條第1 項第1 款定有明文
    ；次按汽車駕駛人，駕駛汽車有違反道路交通管理處罰條例
    之行為，經交通勤務警察或依法令執行交通稽查任務人員制
    止時，不聽制止或拒絕停車接受稽查而逃逸者，除按各該條
    規定處罰外，處3 千元以上6 千元以下罰鍰，道路交通管理
    處罰條例第60條第1 項、第63條第1 項第1 款亦有明文。
二、原處分意旨略以：異議人即受處分人甲○○（下稱異議人）
    於民國97年4 月23日上午9 時45分許，騎乘車號為A2P-523
    號重型機車，在臺北市○○○路○ 段處，經臺北市政府警察
    局大同分局交通分隊執勤員警舉發有「一般道路轉彎未使用
    方向燈」及「違反道路交通管理處罰條例之行為，拒絕停車
    接受稽查而逃逸」之違規，依違反道路交通管理處罰條例48
    條第1 項第1 款及第60條第1 項規定，分別處新臺幣9 百元
    、3 千元罰鍰，並依同條例第63條第1 項第1 款，共記違規
    點數2 點等語。
三、異議意旨略以：案發當時，異議人因一邊騎車一邊尋看路邊
    門牌，未見舉發員警有任何攔停動作或聽見鳴笛情形，故異
    議人並無不服攔停而加速逃逸，異議人為此不服等語。
四、按犯罪事實應依證據認定之，無證據不得推定其犯罪事實；
    又不能證明被告犯罪或其行為不罰者，應諭知無罪之判決，
    刑事訴訟法第154 條第2 項、第301 條第1 項，分別定有明
    文。又認定不利於被告之事實，須依積極證據，苟積極證據
    不足為不利於被告事實之認定時，即應為有利於被告之認定
    ，更不必有何有利之證據；且事實之認定，應憑證據，如未
    能發現相當證據，或證據不足以證明，自不能以推測或擬制
    之方法，以為裁判基礎；而認定犯罪事實所憑證據，雖不以
    直接證據為限，間接證據亦包括在內；然而無論直接或間接
    證據，其為訴訟上之證明，須於通常一般之人均不致有所懷
    疑，而得確信其為真實之程度者，始得據為有罪之認定，若
    其關於被告是否犯罪之證明未能達此程度，而有合理性懷疑
    之存在，致使無從形成有罪之確信，根據「罪證有疑，利於
    被告」之證據法則，即不得遽為不利被告之認定，亦分別有
    最高法院30年上字第816 號、40年臺上字第86號、76年臺上
    字第4986號等判例可資參照。而依道路交通管理處罰條例第
    89條規定，法院受理有關交通事件，準用刑事訴訟法之規定
    ，前開規定及判例意旨自得適用於本件聲明異議案件。
五、經查，異議人對於曾於前開時、地，騎乘車號為A2P-523 號
    重型機車，經員警舉發有「一般道路轉彎未使用方向燈」之
    違規行為並不爭執，並有載有「轉彎未打方向燈」之舉發違
    反道路交通管理事件通知單影本1 紙附卷可稽，且證人即本
    件舉發員警蕭慶榮於本院訊問時曾證稱：「（當時異議人的
    違規情節為何？）異議人從長安西路由東向西行駛，到延平
    北路時，右轉時沒有使用方向燈」等語明確（見本院卷第26
    至27頁），足認異議人有「一般道路轉彎未使用方向燈」之
    違規事實，至為明確，異議人仍於原處分裁決後就此部分提
    出異議，顯屬無由。
六、另查，本件異議人為違規後，另經逕行舉發有「違反道路交
    通管理處罰條例之行為，拒絕停車接受稽查而逃逸」等違規
    行為等情，雖有「拒絕稽查逃逸（經向員警確認）之舉發違
    反道路交通管理事件通知單影本1 紙附卷可稽。惟查：
  (一)證人即本件舉發員警蕭慶榮於本院調查時，以具結擔保其供
    述之真實性並在負擔偽證罪之心理處罰狀態下證稱：「（你
    印象中異議人騎乘的機車速度是快還是慢？）非常慢」、「
    （在攔停之後異議人的速度還是很慢嗎？）是的，且他往巷
    子逃逸時，臉還有朝我方向看」、「（在你經驗中，拒絕稽
    查而逃逸的機車，速度會不會加快？）不一定，有的人心不
    在焉，有的人有意的話就會加速逃逸」、「（本件異議人慢
    速行駛，你判斷他是有意逃逸還是心不在焉？）我當時有吹
    哨，異議人還有稍微回頭看我，但是他還是繼續騎乘往巷子
    逃逸」等語（見本院卷第28至29頁）。衡情一般駕駛人如遇
    員警攔停稽查而有閃避之意圖者，應會加速逃逸，並佯裝未
    見員警而注視他方，然本件異議人於案發時遇證人蕭慶榮當
    場攔停時，非但未立即加速逃逸，甚仍慢速行駛，並於騎車
    經過後還回望證人，則本件異議人所辯，因心不在焉而未能
    發現員警攔停動作，而非故意逃逸等節，似有所據。
  (二)次查，案發當時正逢上班時間，該路段車流量頗大，且車聲
    吵雜，員警忙於指揮交通之際，鳴笛之聲響究係制止異議人
    違規，或指揮交通，即難辨認。是縱證人有鳴笛之舉，亦難
    認異議人有於聽聞證人制止後，仍不聽制止之違規行為，自
    難單以異議人未停車之事實，而遽認其有違反道路交通管理
    處罰條例第60條之故意。參酌刑事訴訟法之「罪疑唯輕」原
    則及行政罰法第7 條第1 項之規定，自應為異議人有利之認
    定。
七、綜上所述，異議人於前揭時、地，確有「一般道路轉彎未使
    用方向燈」之違規行為，已堪認定，異議人仍為異議，即屬
    無由，異議人關於此部分之異議，應予駁回；另「拒絕停車
    接受稽查而逃逸」之違規行為，無從認定，原處分未予詳查
    ，遽為裁罰，尚有未洽，異議人此部分異議為有理由，原處
    分關與此部分應予撤銷，並諭知異議人不罰。
據上論斷，應依道路交通案件處理辦法第19條、第20條前段，裁
定如主文。
中    華    民    國    97    年    8     月    27    日
                  交通法庭法  官  莊明達
以上正本證明與原本無異。
如不服本裁定，應於裁定送達後5 日內，向本院提出抗告狀。
                          書記官  陳慧中
中    華    民    國    97    年    8     月    27    日


司法院資訊處製作；財團法人民間司法改革基金會備份。
